臺灣臺中地方法院刑事判決
111年度金簡上字第32號
上  訴  人  臺灣臺中地方檢察署檢察官
被      告  林勝授




上列上訴人因被告違反洗錢防制法等案件，不服本院臺中簡易庭
中華民國111年2月21日111年度中金簡字第38號第一審判決（聲
請簡易判決處刑書案號：111年度偵字第560、1575號），提起上
訴，並經檢察官移送併辦（111年度偵字第9280、9281、9282、1
0013、17653號），本院管轄之第二審合議庭判決如下：
    主    文
原判決撤銷。
林勝授幫助犯洗錢防制法第十四條第一項之洗錢罪，處有期徒刑
陸月，併科罰金新臺幣參萬元，罰金如易服勞役，以新臺幣壹仟
元折算壹日。未扣案之犯罪所得新臺幣壹拾貳萬元沒收，於全部
或一部不能沒收或不宜執行沒收時，追徵其價額。
    犯罪事實
一、林勝授可預見將金融機構帳戶提供與他人使用，極易遭詐欺
    集團利用為犯罪工具，一般人無故取得他人金融帳戶使用，
    常與財產犯罪密切相關，提供帳戶與他人使用，可能幫助犯
    罪份子作為不法收取款項之用，並供該人將犯罪所得款項匯
    入，而藉此掩飾、隱匿犯罪所得之真正去向，竟基於容任該
    結果發生亦不違背其本意之幫助詐欺取財與掩飾、隱匿詐欺
    所得去向之洗錢不確定故意，於民國110年6月間某日，在臺
    中市太平區之台新商業銀行股份有限公司（下稱台新銀行）
    分行前，將其所申辦之台新銀行帳號00000000000000號帳戶
    之存摺、金融卡及密碼，交予姓名年籍不詳、綽號「沙魚」
    之男子轉交予姓名年籍不詳、綽號「阿賢」之男子，以此方
    式幫助「阿賢」所屬詐騙集團成員遂行詐欺犯行，免除其積
    欠「阿賢」新臺幣（下同）12萬元之債務。嗣「阿賢」所屬
    詐騙集團於取得前揭帳戶資料後，共同基於詐欺取財及洗錢
    之犯意聯絡，以附表所示詐騙方式詐騙附表所示被害人，致
    使附表所示被害人陷於錯誤，依指示於附表所示之時間，轉
    帳、匯款如附表所示之金額至上開帳戶後，上開款項旋遭提
    領一空，而以此方式隱匿、掩飾該等款項之真正去向。嗣後
    附表所示被害人察覺受騙報警處理，經警循線查悉上情。
二、案經吳佾蓁、徐子媗訴由新北市政府警察局板橋分局、陳巧
    綸訴由雲林縣警察局斗六分局、吳筱薇訴由苗栗縣警察局通
    霄分局、胡姵希及黃婷婷訴由臺中市政府警察局大雅分局、
    臺北市政府警察局文山第二分局移送臺灣南投地方檢察署檢
    察官陳請臺灣高等檢察署臺中檢察分署檢察長函轉臺灣臺中
    地方檢察署檢察官聲請簡易判決處刑及移送併辦。
    理    由
壹、證據能力部分：
一、按被告以外之人於審判外之言詞或書面陳述，除法律有規定
    者外，不得作為證據。被告以外之人於審判外之陳述，雖不
    符刑事訴訟法第159條之1至第159條之4之規定，而經當事人
    於審判程序同意作為證據，法院審酌該言詞陳述或書面陳述
    作成時之情況，認為適當者，亦得為證據；當事人、代理人
    或辯護人於法院調查證據時，知有刑事訴訟法第159條第1項
    不得為證據之情形，而未於言詞辯論終結前聲明異議者，視
    為有前項之同意，刑事訴訟法第159條第1項、第159條之5分
    別定有明文。查本院以下引用之被告以外之人於審判外之陳
    述，檢察官、被告林勝授均表示對於證據能力沒有意見，同
    意作為證據使用（見本院金簡上卷第135頁），且被告及檢
    察官亦未於言詞辯論終結前對之聲明異議，本院審酌該等證
    據核無違法取證或證明力顯然過低之情事，依各該陳述作成
    時之狀況，並無不適當或顯不可信之情形，自有證據能力。
二、下列所引用之非供述證據，均與本案事實具有自然關聯性，
    且查無事證足認有違背法定程式或經偽造、變造所取得等證
    據排除之情事，復均經依刑事訴訟法第164條、第165條踐行
    調查程序，檢察官及被告對此部分之證據能力亦均不爭執（
    見本院金簡上卷第135頁），堪認均有證據能力。
貳、實體部分：
一、認定犯罪事實所憑證據及理由：
　　上揭犯罪事實，業據被告林勝授於本院審理時坦承不諱（見
    本院金簡上卷第143頁），核與附表所示被害人吳佾蓁、徐
    子媗、吳筱薇、胡姵希、黃婷婷、陳巧綸及吳雅臻於警詢（
    見偵560卷第15頁至第18頁、偵1575卷第31頁至第33頁、偵6
    809卷第35頁至第45頁、南投偵4317卷第5頁至第7頁、偵625
    0卷第15頁至第21頁、偵17653卷第27頁至第31頁、南投偵56
    39卷第11頁至第13頁）證述相符，復有台新銀行110年7月27
    日台新作文字第11017855號函暨檢附被告帳戶之交易明細（
    見偵560卷第19頁至第23頁）；①告訴人吳佾蓁之內政部警政
    署反詐騙諮詢專線紀錄表、臺中市政府警察局大甲分局大甲
    派出所受理詐騙帳戶通報警示簡便格式表、金融機構聯防機
    制通報單、受(處)理案件證明單、受理各類案件紀錄表、行
    動電話網路交友軟體、投資網站、對話紀錄畫面截圖照片、
    網路轉帳交易明細截圖照片（見偵560卷第25頁至第47頁、
    第51頁）；②告訴人徐子媗之內政部警政署反詐騙諮詢專線
    紀錄表、新北市政府警察局板橋分局後埔派出所受理詐騙帳
    戶通報警示簡便格式表、金融機構聯防機制通報單、受(處)
    理案件證明單、受理各類案件紀錄表、網路轉帳交易明細截
    圖照片、行動電話對話紀錄畫面截圖照片（見偵1575卷第35
    頁至第36頁、第71頁至第73頁、第89頁至第91頁、第94頁、
    第97頁至第113頁）；③告訴人胡姵希之行動電話對話紀錄畫
    面截圖照片、上海商業儲蓄銀行帳戶之存摺封面及內頁影本
    、上海商業儲蓄銀行匯出匯款申請書(回條聯)影本、內政部
    警政署反詐騙諮詢專線紀錄表、臺中市政府警察局第一分局
    民權派出所受理詐騙帳戶通報警示簡便格式表、金融機構聯
    防機制通報單、受理各類案件紀錄表（見南投偵4317卷第14
    頁至第20頁、第23頁）；④被害人吳雅臻之內政部警政署反
    詐騙諮詢專線紀錄表、高雄市政府警察局鹽埕分局五福四路
    派出所受理詐騙帳戶通報警示簡便格式表、金融機構聯防機
    制通報單、網路轉帳交易明細截圖照片（見南投偵5639卷第
    41頁、第45頁至第49頁）；⑤告訴人黃婷婷之內政部警政署
    反詐騙諮詢專線紀錄表、臺中市政府警察局第二分局永興派
    出所受理詐騙帳戶通報警示簡便格式表、金融機構聯防機制
    通報單、受(處)理案件證明單、受理各類案件紀錄表、自動
    櫃員機交易明細表影本及告訴人黃婷婷華南銀行帳戶之存摺
    封面影本（見偵6250卷第29頁至第37頁、第41頁、第65頁）
    ；⑥告訴人吳筱薇之內政部警政署反詐騙諮詢專線紀錄表、
    新竹縣政府警察局竹北分局三民派出所受理詐騙帳戶通報警
    示簡便格式表、金融機構聯防機制通報單、行動電話對話紀
    錄、投資網站畫面截圖照片、臺灣銀行匯款申請書(1)代傳
    票影本（見偵6809卷第31頁至第33頁、第47頁至第49頁、第
    51頁至第63頁、第83頁）；⑦告訴人陳巧綸之行動電話投資
    網站畫面截圖照片、第一銀行匯款申請書回條影本、內政部
    警政署反詐騙諮詢專線紀錄表、桃園市政府警察局龍潭分局
    龍潭派出所受理詐騙帳戶通報警示簡便格式表、金融機構聯
    防機制通報單、受理各類案件紀錄表、受(處)理案件證明單
    （見偵17653卷第33頁至第47頁）在卷可稽。足認被告自白
    與事實相符，洵堪採信，本案事證明確，被告犯行堪以認定
    ，應依法論科。
二、論罪：
  ㈠核被告所為，係犯刑法第30條第1項前段、第339條第1項之幫
    助詐欺取財罪，及刑法第30條第1項前段、洗錢防制法第14
    條第1項之幫助洗錢罪。
  ㈡被告以一提供台新銀行帳戶之存摺、金融卡及密碼行為，幫
    助詐欺集團詐欺附表所示被害人吳佾蓁、徐子媗、吳筱薇、
    胡姵希、黃婷婷、陳巧綸及吳雅臻之財物及洗錢，係以一行
    為而觸犯數罪名，為想像競合犯，應依刑法第55條前段規定
    ，從一重之幫助一般洗錢罪處斷。另移送併辦意旨所載如附
    表編號3至7所示部分之犯罪事實，核與聲請簡易判決處刑意
    旨所列如附表編號1、2所示部分之犯罪事實具有想像競合犯
    之裁判上一罪關係，為起訴效力所及，本院自應併予審理。
  ㈢被告係基於幫助之犯意而幫助犯一般洗錢罪，情節較正犯為
    輕，爰依刑法第30條第2項規定，按正犯之刑減輕之。又被
    告於本院審理時，對於其行為涉犯幫助一般洗錢罪已自白不
    諱，應依洗錢防制法第16條第2項之規定減輕其刑，並依刑
    法第70條之規定遞減之。
三、撤銷原判決之理由：
　㈠上訴人上訴意旨略以：被告提供之同一金融帳戶，另有被害
    人胡姵希、吳雅臻、黃婷婷受詐欺而轉帳入被告所提供之帳
    戶，原與原審所認事實具想像競合犯之裁判上一罪關係，依
    審判不可分原則，該案應為聲請簡易判決處刑效力所及，惟
    後案於原審中未及併案，復因各案之被害人不同，致量刑之
    輕重受有影響，原審未及審酌，就此部分事實漏未裁判，難
    認原判決允當，請撤銷原判決等語。　　
　㈡原審認被告罪證明確，予以論罪科刑，固非無見。惟查：如
    附表編號3至7所示之被害人亦於附表編號3至7所示時間，因
    遭詐騙而匯款至被告以一行為提供之台新銀行帳戶，檢察官
    上訴後，再經臺灣臺中地方檢察署檢察官以111年度偵字第9
    280、9281、9282、10013、17653號移送併辦，因此部分與
    前開經論罪科刑部分，有想像競合犯之裁判上一罪之關係，
    自應由本院併予審理，附表編號3至7部分為原審所未及審酌
    ，是檢察官上訴以原審未及審酌附表編號1、2以外之被害人
    部分，上訴有理由，應由本院將原判決撤銷改判。
四、科刑：
　　爰以行為人之責任為基礎，審酌被告提供其台新銀行帳戶存
    摺、金融卡、密碼予真實姓名年籍不詳綽號「阿賢」之男子
    使用，使該詐騙集團得利用上開帳戶領取詐欺取財之款項，
    助長財產犯罪者遂行詐欺取財、洗錢之目的，同時使犯罪者
    得以隱匿真實身分，增加查緝罪犯之困難，行為實值非難，
    及斟酌被告迄未與附表所示被害人達成和解，暨被告犯後於
    本院審理時坦承犯行，高中肄業，之前從事炸雞排店與拉麵
    店工作，月薪28,000至32,000元，目前無業，未婚，沒有子
    女（見本院金簡上卷第144頁至第145頁），附表所示被害人
    遭詐騙金額合計1,286,573元等一切情狀，量處如主文所示
    之刑，並就併科罰金部分，諭知如易服勞役之折算標準。  
五、沒收部分：
    據被告於偵訊及本院審理時供稱：提供台新銀行帳戶存摺、
    金融卡及密碼予綽號「阿賢」之男子使用，以抵扣積欠之12
    萬元債務等語（見偵560卷第82頁、本院金簡上卷第143頁）
    ，屬被告因本案犯罪所得財產上利益，並未扣案，應依刑法
    第38條之1第1項及第3項規定宣告沒收，於全部或一部不能
    沒收或不宜執行沒收時，追徵其價額。至被告所犯上述幫助
    一般洗錢罪而移轉、掩飾之財物，並無證據證明為被告所取
    得，本院自無從宣告沒收。
據上論斷，應依刑事訴訟法第455條之1第1項、第3項、第369條
第1項前段、第364條、第299條第1項前段，洗錢防制法第14條第
1項、第16條，刑法第11條前段、第30條第1項前段、第2項、第3
39條第1項、第55條、第42條第3項前段、第38條之1第1項、第3
項，刑法施行法第1條之1第1項，判決如主文。
本案經檢察官李毓珮聲請簡易判決處刑、檢察官黃政揚移送併辦
，檢察官宋恭良到庭執行職務。
中　　華　　民　　國　　111 　年　　7 　　月　　26  　日
                  刑事第十一庭  審判長法  官  曹錫泓
                                      法  官  蔡汎沂
                                      法　官  許曉怡
以上正本證明與原本無異。
不得上訴。
　　　　                              書記官  陳慧君
中　　華　　民　　國　　111 　年　　7 　　月　　26　　日
附錄本判決論罪科刑法條
中華民國刑法第30條
幫助他人實行犯罪行為者，為幫助犯。雖他人不知幫助之情者，
亦同。
幫助犯之處罰，得按正犯之刑減輕之。
中華民國刑法第339條第1項
意圖為自己或第三人不法之所有，以詐術使人將本人或第三人之
物交付者，處5年以下有期徒刑、拘役或科或併科50萬元以下罰
金。
洗錢防制法第14條第1項
有第2條各款所列洗錢行為者，處7年以下有期徒刑，併科新臺幣
5百萬元以下罰金。　
附表：
編號 被害人 詐騙方式 轉帳、匯款時間（民國） 轉帳、匯款金額（新臺幣） 1 吳佾蓁 於110年6月16日某時，以網路交友軟體「Omi ：一起脫單吧! 」暱稱「Yifan8805」、自稱「林澤帆」主動結識吳佾蓁後，向吳佾蓁推薦至投資網站進行投資，致吳佾蓁陷於錯誤轉帳 110年6月22日17時44分許 22,950元 2 徐子媗 於110年6月21日某時，以網路交友軟體「SayHi」暱稱「王祥」結識徐子媗，向徐子媗推薦至「TREX」網路平臺進行投資，致徐子媗陷於錯誤轉帳 110年6月22日18時13分許 20,000元 3 陳巧綸 於110年4月間某日起，架設不實之網路黃金投資平台，致陳巧綸陷於錯誤，而登入網站註冊帳號後臨櫃匯款 110年6月23日下午1時22分許 503,816元 4 吳筱薇 於110年5月間某日起，佯稱係吳筱薇之高中同學並分享EELS網路投資平台之獲利訊息云云，致吳筱薇陷於錯誤臨櫃匯款 110年6月22日下午2時44分許 153,000元 5 胡姵希 於110年5月中旬某日起，以網路交友軟體「高歌」、LINE通訊軟體暱稱「郭LIANG」主動結識胡姵希後，向胡姵希推薦至投資網站進行投資，佯稱短期內可以小額本金翻倍獲利云云，致胡姵希陷於錯誤臨櫃匯款 110年6月22日下午2時58分許 536,807元 6 吳雅臻 於110年6月22日某時，以網路社交軟體IG主動結識吳雅臻並以LINE通訊軟體暱稱「陳志杰」向吳雅臻推薦至「FOREX」網路軟體平臺進行投資，佯稱投資比特幣可快速獲利云云，致吳雅臻陷於錯誤轉帳 110年6月22日下午4時31分許 30,000元 7 黃婷婷 於110年6月12日某時，以網路交友軟體主動結識黃婷婷並以LINE通訊軟體暱稱「凡」向黃婷婷推薦至網路平臺進行投資，佯稱投資外匯可快速獲利云云，致黃婷婷陷於錯誤轉帳 110年6月22日下午5時20分許 20,000元